【裁判字號】    97,上訴,1493
【裁判日期】    970529
【裁判案由】    毒品危害防制條例
【裁判全文】
臺灣高等法院刑事判決                97年度上訴字第1493號
上  訴  人
即  被  告  甲○
                    原住臺北縣.
上列上訴人因毒品危害防制條例案件，不服臺灣基隆地方法院97
年度訴字第79號，中華民國97年2 月18日第一審判決（起訴案號
：臺灣基隆地方法院檢察署96年度毒偵字第2538號），提起上訴
，本院判決如下：
    主  文
上訴駁回。
    事  實
一、甲○前於民國（下同）90年間，因施用第二級毒品案件，經
    臺灣基隆地方法院裁定送強制戒治，於92年3 月3 日（原審
    誤載為3 月4 日）戒治期滿執行完畢。其所涉施用第二級毒
    品案件，經該院於90年4 月23日以90年度基簡字第180 號判
    決判處有期徒刑4 月確定。嗣於92年間，復因施用第二級毒
    品案件，經臺灣基隆地方法院於92年2 月6 日以91年度易字
    第224 號判處有期徒刑7 月確定，上揭2 罪接續執行，於93
    年2 月1 日執行完畢（原審誤載為93年1 月9 日）。再於94
    年間，因施用第一、二級毒品案件，經臺灣基隆地方法院於
    94年8 月12日以94年度訴字第63號分別判處有期徒刑7 月、
    7 月，應執行有期徒刑1 年，經上訴後，由本院於94年11月
    20日以94年度上訴字第2936號駁回上訴確定。復於95年間，
    因施用第一級毒品，經臺灣基隆地方法院於95年6 月12日以
    95年度訴字第323 號判決，判處有期徒刑8 月確定，嗣經依
    中華民國96年罪犯減刑條例減刑為有期徒刑4 月確定，前揭
    2 罪接續執行，甫於96年7 月16日執行完畢。詎其仍不知悔
    改戒除毒癮，復基於施用第一、二級毒品之犯意，於96年9
    月3 日晚上7 時許，在基隆市和平島某卡拉OK店內，以將第
    一級毒品海洛因及第二級毒品甲基安非他命混入香煙內之方
    式，施用第一級毒品及第二級毒品1 次。嗣於同日晚上11時
    34分許，為警在基隆市○○路158 號前查獲，經採集其尿液
    送驗，結果呈現嗎啡及安非他命、甲基安非他命陽性反應，
    始悉上情。
二、案經基隆市警察局第三分局報請臺灣基隆地方法院檢察署檢
    察官偵查起訴。
    理  由
一、上揭事實，業據被告於檢察官偵查及原審審理時坦承不諱，
    被告為警查獲後經採集其尿液送請檢驗，結果呈海洛因之嗎
    啡陽性反應（海洛因之代謝物）及安非他命類陽性反應等情
    ，有臺灣尖端先進生技醫藥股份有限公司96年9 月21日濫用
    藥物尿液檢驗報告1 紙附卷可稽，足見被告自白施用第一級
    毒品海洛因、第二級毒品安非他命之情節，與事實相符，應
    可採信。綜上所述，本件事證明確，被告犯行洵堪認定，應
    依法論科。
二、查海洛因、甲基安非他命分別係毒品危害防制條例所列管之
    第一級、第二級毒品，此為該條例第2 條第2 項第1 款、第
    2 款所明定。又犯毒品危害防制條例第10條施用毒品之罪者
    ，檢察官應聲請法院裁定，令被告入勒戒處所觀察、勒戒，
    經觀察、勒戒後，無繼續施用毒品之傾向者，應即釋放，並
    由檢察官為不起訴處分，有繼續施用毒品之傾向者，則由檢
    察官先聲請法院裁定令入戒治處所施以強制戒治，俟強制戒
    治期滿，再行釋放，並由檢察官為不起訴處分；而依前開規
    定觀察勒戒或強制戒治執行完畢釋放後，5 年內再犯施用毒
    品之罪者，檢察官應依法追訴，毒品危害防制條例第20條第
    1 項、第2 項、第23條第2 項分別定有明文。經本件被告於
    90年間，因施用第二級毒品案件，經原審法院裁定送強制戒
    治，而於92年3 月3 日戒治期滿執行完畢等情，有本院被告
    前案紀錄表在卷可憑，其於戒治期滿執行完畢釋放後5 年內
    再犯本案施用毒品案件，自應依法追訴。
三、核被告所為，係犯毒品危害防制條例第10條第1 項之施用第
    一級毒品罪、同條第2 項之施用第二級毒品罪。被告持有第
    一級毒品海洛因、第二級毒品甲基安非他命之低度行為，應
    為施用毒品之高度行為所吸收，均不另論罪。查被告係以將
    海洛因、甲基安非他命混合捲煙再予吸食之方式，同時施用
    海洛因及甲基安非他命之事實，業據被告陳明在卷，復查無
    其他積極證據可佐被告非同時施用上開毒品，依「罪疑利益
    歸於被告」之原則，應認被告係同時施用第一、二級毒品。
    則被告以一施用毒品之行為，同時施用海洛因及安非他命，
    觸犯構成要件不相同之罪名，為想像競合犯，應從一重依施
    用第一級毒品罪處斷。又被告前曾受如事實欄所載犯罪科刑
    執行情形，有本院被告前案紀錄表在卷可考，其於有期徒刑
    之執行完畢後，5 年以內故意再犯有期徒刑以上之本罪，為
    累犯，應依刑法第47條第1 項加重其刑。
四、原審認被告罪證明確，因而依毒品危害防制條例第10條第1
    項、第2 項，刑法第11條前段、第47條第1 項、第55條之規
    定，並審酌被告犯罪之動機、吸食頻率、曾有施用毒品之前
    科仍不知戒除，惟犯罪後坦承犯行，且所犯之施用毒品犯行
    乃戕害自己身心健康，並未危及他人等一切情狀，量處被告
    有期徒刑10月，其認事用法，並無違誤，量刑亦稱妥適。被
    告上訴意旨，以其有心戒除毒癮，且年歲已高，體弱多病，
    請求從輕量刑云云，自無理由，應駁回之。
五、被告經合法傳喚，無正當之理由不到庭，爰不待其陳述，逕
    行判決。
據上論斷，應依刑事訴訟法第368 條、第371 條，判決如主文。
本案經檢察官羅榮乾到庭執行職務。
中    華    民    國    97    年    5     月    29    日
                  刑事第三庭審判長法  官  蔡秀雄
                                  法  官  許文章
                                  法  官  謝靜恒
以上正本證明與原本無異。
如不服本判決，應於收受送達後十日內向本院提出上訴書狀，其
未敘述上訴之理由者並得於提起上訴後十日內向本院補提理由書
（均須按他造當事人之人數附繕本）。
                                  書記官  陳珮茹
中    華    民    國    97    年    5     月    29    日
附錄：本案論罪科刑法條全文
毒品危害防制條例第10條
施用第一級毒品者，處6 月以上 5 年以下有期徒刑。
施用第二級毒品者，處3 年以下有期徒刑。


司法院資訊處製作；財團法人民間司法改革基金會備份。
